【裁判字號】    95,訴,92
【裁判日期】    950509
【裁判案由】    強盜等
【裁判全文】
臺灣桃園地方法院刑事判決                95年度訴字第92號
公  訴  人  臺灣桃園地方法院檢察署檢察官
被      告  甲○○
選任辯護人  彭國良律師
上列被告因妨害自由案件，經檢察官提起公訴（94年度偵字第20
448號），本院判決如下：
    主  文
甲○○以脅迫使人行無義務之事，處有期徒刑月，如易科罰金
，以佰元折算壹日。扣案模擬槍壹把沒收之；又以脅迫使人行
無義務之事，處有期徒刑月，如易科罰金，以佰元折算壹日
。扣案模擬槍壹把沒收之。應執行有期徒刑伍月，如易科罰金，
以佰元折算壹日，扣案模擬槍壹把沒收之。
    事  實
一、甲○○於民國94年11月18日某時在不詳處所飲酒後，已頗有
    醉意（尚未達心神喪失或精神耗弱之程度），嗣於同日凌晨
    4 時5 分許，於返家途中行經桃園縣平鎮市○○○街英雄鎮
    社區大門前，適見丙○○甫將車牌號碼RF6-007 號輕型機車
    停妥而欲離去，竟基於使人行無義務之事之犯意，趨前攔住
    丙○○，並從口袋取出其所有、不具殺傷力之仿BERETTA 廠
    M9 SPECIAL EDITION型半自動手槍製造之模擬槍1 把，以槍
    口抵住丙○○右胸，要脅丙○○騎乘前開機車搭載其前往他
    處，以此脅迫方式使丙○○行搭載甲○○之無義務之事，丙○○唯恐不從將遭受不測，遂允諾之，甲○○隨即將前開模
    擬槍放置在前開機車之置物格內，並於坐上機車後座時，隨
    手取出新台幣（下同）500 元之紙鈔1 張塞入丙○○之上衣
    口袋，並向丙○○表示已放置500 元在其上衣口袋，丙○○
    即依甲○○之指示騎車行進。甲○○因頗有醉意，於途中誤
    將其所有之手機1 支放入丙○○口袋內，嗣於途經同縣市○○路78巷6 弄附近某公寓前時，甲○○因遍尋其手機無著，
    為撥打自己手機號碼以確認手機位置，遂另行起意，基於使
    人行無義務之事之犯意，命丙○○停車，並旋即自機車置物
    格內取出前開模擬槍，指向地面，復取走丙○○之機車鑰匙
    1 串，喝令丙○○交出手機，致丙○○心生恐懼而交付其所
    有NOKIA 廠牌、3210型號手機1 支，而以此脅迫方式使丙○○行交付手機之無義務之事。嗣甲○○取得手機轉身欲進入
    該處某公寓內撥打電話之際，丙○○見有機可趁，旋逃離該
    處並報警處理，於奔跑過程中其口袋內之甲○○手機掉落在
    該處路邊。警員獲報後於同日凌晨4 時40分許在桃園縣平鎮
    市○○路58號前查獲甲○○，測得其呼氣所含酒精濃度為每
    公升0.5 毫克，並分別在桃園縣平鎮市○○路78巷6 弄附近
    路旁尋得甲○○之手機，在同縣市○○路14號前之電線桿旁
    涵洞內起出甲○○藏放之前開模擬槍、丙○○之機車鑰匙各
    1 支、機車鑰匙1 串。
二、案經桃園縣政府警察局平鎮分局報告桃園地方法院檢察署檢
    察官偵查起訴。
    理  由
一、被害人丙○○於警詢、偵查中之陳述，雖屬被告以外之人於
    審判外之言詞陳述，然於本院調查證據時，被告、辯護人均
    未於言詞辯論終結前聲明異議，依刑事訴訟法第159 條之5
    第2 項之規定，其陳述自有證據能力，合先敘明。
二、訊據被告甲○○對於上揭犯罪事實均坦承不諱，核與證人即
    被害人丙○○於警詢、偵查及審理中證述遭被告持模擬槍先
    後脅迫騎乘機車搭載被告及交付手機等被害情節，證人即在
    場目睹之乙○○於本院結證稱：伊有看到被害人拿手機給被
    告等語互核相符，並有現場蒐證照片5 張、贓物認領保管單
    、酒精測定紀錄表、桃園縣政府警察局平鎮分局搜索筆錄暨
    扣押物品目錄表各1 份附卷可憑，及手槍1 把扣案可資佐證
    。扣案之手槍經鑑定結果係仿BERETTA 廠M9 SPECIAL EDITI
    ON型半自動手槍製造之槍枝，屬槍砲彈藥刀械管制條例第20
    條之1 規定之模擬槍，有桃園縣政府警察局95年2 月24日桃
    警保字第0950007113號函附卷可稽，足認被告任意性自白與
    事實相符。本案事證明確，被告犯行堪以認定，應予依法論
    科。
三、按被告持模擬槍先後脅迫被害人丙○○騎乘機車搭載被告及
    交付手機之行為，均係犯刑法第304 條第1 項之強制罪。公
    訴意旨認被告持模擬槍脅迫被害人交付手機之行為，係犯刑
    法第328 條第1 項強盜罪嫌，然查，被告於搭乘被害人機車
    期間，曾放入500 元紙鈔1 張於被害人口袋，且被害人嗣逃
    離現場途中，確有硬物自其上衣口袋內掉出，而警員事後亦
    在平鎮市○○路78巷6 弄附近路旁尋得被告之手機，業據被
    害人丙○○迭於偵查及本院審理中結證屬實，參以證人乙○○亦證述曾親見親聞被告有尋找物品之動作及向證人乙○○
    提及在尋找手機等語，況被告倘有不法所有之意圖，衡情應
    無另行交付500 元予被害人之理，由此益徵被告所辯其向被
    害人拿取手機，係為撥打自己手機號碼以尋找遺失之手機，
    並無不法所有意圖乙節，應堪採信，是被告持模擬槍脅迫被
    害人交付手機之行為，應僅構成刑法第304 條第1 項強制罪
    ，公訴人所引用之法條容有未洽，惟因基本社會事實相同，
    爰依法變更起訴法條。被告先後2 次以脅迫方式使他人行無
    義務之事之犯行，係分別起意，應予分論併罰。爰審酌被告
    無故隨身攜帶模擬槍，並任意持之脅迫素昧平生之被害人行
    無義務之事，致令被害人心生恐懼，對於社會治安已構成威
    脅，惟念及被告尚無前科，有臺灣高等法院被告前案紀錄表
    在卷可按，本案係因酒後失態所致，於偵查及審理中均坦承
    犯行，犯後態度尚稱良好，且被害人業向本院表示不再追究
    等一切情狀，分別量處如主文所示之刑，均諭知易科罰金之
    折算標準，並定其應執行之刑及諭知易科罰金之折算標準，
    資懲儆。扣案之仿BERETTA 廠M9 SPECIAL EDITION型半自動
    手槍製造之模擬槍1 把，係供犯本案2 強制犯行所用之物，
    且屬於被告所有，業據被告供述在卷，應依刑法第38條第1
    項第2 款規定宣告沒收之。
據上論斷，應依刑事訴訟法第299 條第1 項前段、第300 條，刑
法第304 條第1 項、第41條第1 項前段、第51條第5 款、第38條
第1 項第2 款，罰金罰鍰提高標準條例第1 條前段、第2 條，逕
以簡易判決處刑如主文。
本案經檢察官古慧珍到庭執行職務
中    華    民    國    95    年    5     月    9    日
                  刑事第十庭審判長法  官  江德民
                                  法  官  柯姿佐
                                  法  官  蔡和憲
上正本證明與原本無異。
如不服本判決書，應於送達後10日內，向本院提出上訴狀。
                                  書記官  常毓生
中    華    民    國    95    年    5     月    10    日
中華民國刑法第304條第1項：
以強暴、脅迫使人行無義務之事或妨害人行使權利者，處三年以
下有期徒刑、拘役或三百元以下罰金。


司法院資訊處製作；財團法人民間司法改革基金會備份。
